【裁判字號】    98,交易,421
【裁判日期】    981026
【裁判案由】    過失傷害
【裁判全文】
臺灣臺中地方法院刑事判決             98年度交易字第421號
公  訴  人  臺灣臺中地方法院檢察署檢察官
被      告  甲○○
上列被告因過失傷害案件，經檢察官提起公訴（98年度偵字第13
539號），本院判決如下：
    主    文
甲○○犯過失傷害罪，處有期徒刑月，如易科罰金，以新臺幣
壹仟元折算壹日。
    犯罪事實
一、甲○○於民國98年1月11日17時44分許，騎乘車牌號碼3FA-7
    31號重機車，沿臺中市○○區○○路由西往東方向行駛至同
    路與逢甲路口，正欲直行穿越路口之際，其原應注意車輛行
    駛時，駕駛人應注意車前狀況，隨時採取必要之安全措施及
    汽車行駛至交岔路口，應遵守燈光號誌，車輛面對圓形紅燈
    表示禁止通行，不得超越停止線或進入路口。而依當時情形
    又無不能注意之情事，竟疏於注意，未留意前方及交岔路口
    車輛之動態，而貿然闖越紅燈進入路口直行，適丙○○（原
    名曾文貞）騎乘車牌號碼RX3-382號輕機車，搭載乙○○（
    原名莊雅芬），沿逢甲路由南往北方向行駛至上開路口，依
    綠燈號誌直行穿越路口，甲○○上開重機車車頭與丙○○上
    開輕機車左後側車身處發生碰撞，丙○○、乙○○因而人車
    倒地，丙○○並受有背挫傷、臀部挫傷、肘、前臂及腕磨損
    或擦傷、髖、大腿、小腿及踝磨損或擦傷等傷害，乙○○受
    有臉及頭之挫傷、頸部挫傷併扭傷、臀部挫傷等傷害。
二、案經丙○○、乙○○訴由臺中市警察局第六分局報告臺灣臺
    中地方法院檢察署檢察官偵查起訴。
    理    由
一、認定犯罪事實所憑之證據及理由﹕
    訊據被告甲○○固坦承有於上揭時、地騎乘機車與告訴人丙○○所騎乘並搭載乙○○之機車發生碰撞，惟矢口否認有何
    過失傷害犯行，辯稱：伊沒有闖紅燈，伊騎車進入該路口的
    時候其號誌為綠燈，那個綠燈沒有秒數，伊不知道是剛綠燈
    還是快要轉為黃燈；伊當時的車速沒有很快，大約時速30、
    40公里，且伊覺得是伊被撞，不是伊撞告訴人；是告訴人的
    機車撞到伊機車的右側，伊就往左傾斜，人車都倒在地上，
    因為伊的車子壓到腳，所以伊才將機車牽起來云云。經查﹕
  (一)被告騎乘機車於上揭時、地與告訴人丙○○所騎乘並搭載告
    訴人乙○○之機車發生碰撞，造成告訴人二人受有傷害之事
    實，為被告所不爭執，復有澄清綜合醫院中港分院診斷證明
    書2紙、道路交通事故現場圖、道路交通事故調查報告表(一)
    、(二)、臺中市第六分局交通分隊道路交通事故補充資料表各
    1紙、照片12張等在卷足稽。
  (二)復查證人即告訴人乙○○於98年10月9日在本院具結證稱：
    伊當時被丙○○載，從逢甲路317號的家裡剛出門，伊等是
    沿著逢甲路直行要到西屯路口，騎到青海路及逢甲路口，車
    子就被撞了，伊等這個行向當時的號誌為綠燈，當時伊等車
    速很慢，因為伊等的機車是50CC，車上載兩個人，且伊等是
    剛從家裡出門，到那個路口不到100公尺等語（見本院卷第
    29頁）。又證人即告訴人丙○○亦於98年10月9日在本院具
    結證稱：伊是載著乙○○，從伊家門口沿著逢甲路要到西屯
    路，伊是騎到逢甲路與青海路口發生事故的，伊的機車要騎
    進該路口時，伊的行向的號誌為綠燈，伊當時車速不快，大
    約10、20公里左右，而且才剛出家門口而已，家門口離肇事
    地點不到100公尺，伊的機車是50CC，騎了快10年了；發生
    碰撞時，伊的機車是往左倒，伊是往左倒然後滑出去，伊的
    左腰部及左手肘有挫傷，伊機車左後方的方向燈跟側板有刮
    損也有被告的車漆，車牌也有刮損；伊有留下事故發生後所
    換下來的車殼及後方向燈，上面有被告車子的粉紅色車漆等
    語明確（見本院卷第30頁反面至第31頁反面、第33頁）。上
    開二位證人經隔離訊問後之證言，互核相符；且證人即告訴
    人丙○○證稱其機車左後方留有被告騎乘機車之粉紅色車漆
    ，與被告騎乘之車號3FA-731機車之車損部位記載「前車頭
    擦損」，及該車號3FA-731機車之車身顏色為「粉紅」均相
    符（見警卷第27頁之臺中市第六分局交通分隊道路交通事故
    補充資料表）；是上開二位證人之證言，均堪採信。
  (三)被告雖辯稱肇事原因係因告訴人之機車撞到伊機車之右側，
    致伊人車往左傾倒，伊的車子壓到腳部云云。然查﹕
    1.依被告之驗傷單記載「臉部，左右上肢，右下肢多處擦挫
      傷」（見警卷第17頁），可見被告之機車當時係往右傾倒
      而致被告之「右下肢」受傷；是被告辯稱其機車當時往左
      傾倒云云，與其自行提出之驗傷單之記載不符，難以採信
      。
    2.又關於被告騎乘機車之車損部位，除記載「前車頭擦損」
      之外，固尚包括「右側車身凹損」，惟(1)觀諸該處車損照
      片（見警卷第34頁），係於腳踏板之右側發生斷裂，斷裂
      處之前方（即前車輪之後方），尚清楚可見一處摩擦之痕
      跡；(2)被告之驗傷單係記載「右下肢」受傷；(3)再依道路
      交通事故現場圖所示，被告機車倒地之位置，距離被告以
      紅筆圈記之肇事地點（被告稱該現場圖上左邊之紅色圓圈
      是伊所畫，見本院卷第31頁反面），依比例尺計算，約達
      10公尺，且地面上並無被告機車之煞車痕跡；(4)另被告於
      98年1月12日交通分隊詢問時自承其當時時速約40公里（
      見警卷第22頁之臺中市○○○道路交通事故談話紀錄表）
      。由此可推知被告所騎機車之腳踏板右側之凹損，應係被
      告以其自承之40公里時速與對方發生擦撞後持續往前滑行
      後向右倒地，再與地面碰撞所產生。
  (四)另觀被告於98年1月12日事發隔日於交通分隊接受談話詢問
    時，供稱「...事故發生後，我想先去買水，後來昏倒不舒
    服，我先至診所就醫，所以就先離開現場...」（見警卷第
    22頁），惟其診斷證明書顯示係於事發隔日即98年1月12日
    始就醫（見警卷第17頁），並非肇事當日即刻就醫，是被告
    於交通談話筆錄中供稱其係為就醫之故而先離開現場云云，
    亦為不實。
  (五)綜上所述，本件事證明確，被告之上開過失傷害犯行洵堪認
    定，應依法論科。
二、論罪科刑﹕
  (一)核被告所為，係犯刑法第284條第1項過失傷害罪。被告因一
    過失行為，致使告訴人丙○○、乙○○分別受傷，為同種想
    像競合犯，應依刑法第55條規定，從一重處斷。另被告雖於
    警員前往現場處理時，在場並承認為肇事人，有警員徐志佳
    98年1月11日製作之臺中市警察局交通事故肇事人自首情形
    紀錄表在卷可稽，然查被告當日未行製作交通談話筆錄即藉
    詞先行離開現場，且事故後推諉卸責，否認犯行，自不宜適
    用刑法第62條自首減刑之規定，附此敘明。爰審酌被告前曾
    犯不能安全駕駛動力交通工具罪，業經本院以97年度中交簡
    字第1094號判處拘役50日確定，尤應引以為戒，謹慎騎車，
    竟仍違反交通規則，為本件過失傷害犯行，並分別造成告訴
    人丙○○受有背挫傷、臀部挫傷、肘、前臂及腕磨損或擦傷
    、髖、大腿、小腿及踝磨損或擦傷等傷害，告訴人乙○○受
    有臉及頭之挫傷、頸部挫傷併扭傷、臀部挫傷等傷害；被告
    自案發迄今均未與告訴人二人達成和解並賠償損失，且犯後
    猶飾詞卸責，未具悔意等一切情狀，量處如主文所示之刑，
    並諭知易科罰金之折算標準。
  (二)另被告行為後，刑法第41條已於98年1月21日修正公布，自
    98年9月1日起施行，修正後該條規定受6個月以下有期徒刑
    或拘役之宣告，不論得否易科罰金，均得以提供社會勞動6
    小時折算1日，易服社會勞動，並配合修正刑事訴訟法第479
    條第1項，明定易服社會勞動由指揮執行之檢察官命令之，
    亦即上開規定應係檢察官執行事項，非屬被告適用之刑罰法
    律或法律效果有變更，自無刑法第2條第1項法律變更規定之
    適用，而無須為新舊法之比較，應逕適用裁判時法，附此敘
    明。
三、適用之法律﹕
  (一)刑事訴訟法第299條第1項前段。
  (二)刑法第284條第1項前段、第55條、第41條第1項前段。
  (三)刑法施行法第1條之1第1項、第2項前段。
本案經檢察官丁○○到庭執行職務。
中    華    民    國    98    年    10    月    26    日
                      刑事第十六庭  法  官  戴嘉慧
上正本證明與原本無異。
如不服本判決，應於收受送達後10日內向本院提出上訴書狀（應
敘述具體理由並附繕本）。
上訴書狀如未敘述理由，應於上訴期間屆滿後20日內補提理由書
於本院。
告訴人或被害人對於判決如有不服具備理由請求檢察官上訴者，
其上訴期間之計算係以檢察官收受判決正本之日期為準。
                                    書記官  劉晴芬
中    華    民    國    98    年    10    月    26    日
【附錄本案論罪科刑法條】
《中華民國刑法第284條（過失傷害罪）》
因過失傷害人者，處6月以下有期徒刑、拘役或5百元以下罰金，
致重傷者，處1年以下有期徒刑、拘役或5百元以下罰金。
從事業務之人，因業務上之過失傷害人者，處1年以下有期徒刑
、拘役或1千元以下罰金，致重傷者，處3年以下有期徒刑、拘役
或2千元以下罰金。


司法院資訊處製作；財團法人民間司法改革基金會備份。
